【裁判字號】    97,易,1342
【裁判日期】    980114
【裁判案由】    詐欺
【裁判全文】
臺灣彰化地方法院刑事判決              97年度易字第1342號
公  訴  人  臺灣彰化地方法院檢察署檢察官
被      告  乙○○
                      樓
上列被告因詐欺案件，經檢察官聲請簡易判決處刑（97年度偵字
第4987號），及移送併案辦理（臺灣桃園地方法院檢察署97年度
偵字第11836號、第12876號、第13562號、第14577號，臺灣台北
地方法院檢察署97年度偵字第21404號，臺灣彰化地方法院檢察
署97年度偵字第7919號），本院員林簡易庭認不宜以簡易判決處
刑，簽移本院刑事庭改用通常程序審理後，依簡式審判程序判決
如下：
    主  文
乙○○幫助意圖為自己不法之所有，以詐術使人將本人之物交付
，處有期徒刑伍月，如易科罰金，以新臺幣壹仟元折算壹日。緩
刑年。
  犯罪事實及理由
一、本件犯罪事實除補充及更正如下外，其餘均與檢察官聲請簡
    易判決處刑書之記載相同，茲引用之（如附件）：
（一）被告乙○○係於民國97年3 月28日凌晨零時30分許，在桃
      園縣龜山鄉○○路○ 段155 號租屋處旁，一次提供如下5
      個帳戶之存摺、提款卡及密碼（聲請簡易判決處刑書誤載
      另有提供印章）：
      被告乙○○自己原先開立之臺灣（原名：中華）郵政股
        份有限公司（下稱臺灣郵局）局號000000-0號、帳號00
        0000-0號帳戶。
      被告乙○○自己原先開立之合作金庫商業銀行迴龍分行
        （下稱合作金庫）帳號0000000000000 號帳戶。
      被告乙○○自己原先所開立之聯邦商業銀行迴龍分行（
        下稱聯邦銀行）帳號000000000000號帳戶。
      友人即案外人曾國霖（業經檢察官為職權不起訴處分）
        所有之第一銀行迴龍分行（下稱第一銀行）帳號000000
        00000 號帳戶。
      友人即案外人蘇怡誌（業經檢察官為不起訴處分）所有
        之渣打國際商業銀行股份有限公司建國簡易型分行（下
        稱渣打銀行建國分行）帳號0000000000號帳戶。
（二）詐騙集團成員使用上揭帳戶另詐騙如下：
      於97年4 月3 日晚間6 時許時，以電話向戊○○佯稱其
        在東森購物之扣款方式有誤，若要取消，需依指示至AT
        M 提款機操作等語，致戊○○因而陷於錯誤，於同日晚
        間6 時58分許依指示操作，而將新臺幣（下同）29989
        元匯入乙○○所有上揭郵局帳戶。
      於97年4 月3 日晚間6 時20分許，以電話向甲○○佯稱
        甲○○之前東森購物之價款已付清，但因送貨員收錯單
        子，將會再扣款，若要取消，需依指示至ATM 提款機操
        作等語，致甲○○因而陷於錯誤，於同日晚間6 時30分
        許依指示操作，而將10123 元匯入乙○○所有上揭合作
        金庫帳戶。
      於97年4 月3 日下午4 時30分許，以電話向辛○○佯稱
        辛○○之前東森購物貨到付款時，因司機收款單簽收錯
        誤，將自動扣款，需依指示至ATM 提款機操作等語，致
        辛○○因而陷於錯誤，於同日下午5 時29分許依指示操
        作，而將29983 元匯入乙○○所有上揭合作金庫帳戶。
      於97年4 月3 日晚間，以電話向己○○佯稱己○○東森
        購物交易轉帳錯誤，將自動扣款，需依指示至ATM 提款
        機操作等語，致己○○因而陷於錯誤，於同日晚間6 時
        59 分 許依指示操作，而將25123 元匯入乙○○所有上
        揭合作金庫帳戶。
      於97年4 月4 日下午3 時許，以電話向壬○○佯稱壬○○東森購物之付款方式誤設為分期付款，若要取消，需
        依指示至ATM 提款機操作等語，致壬○○因而陷於錯誤
        ，於同日下午3 時10分許依指示操作，而將4000元匯入
        乙○○所有上揭聯邦銀行帳戶。
      於97年4 月5 日下午5 時許，以電話向庚○○佯稱庚○○東森購物之付款方式誤設為分期付款，若要取消，需
        依指示至ATM 提款機操作等語，致庚○○因而陷於錯誤
        ，於同日下午5 時33分許依指示操作，而將76000 元匯
        入曾國霖所有上揭第一銀行帳戶。
      於97年4 月3 日14時10分以電話向丁○○佯稱為「東森
        電視購物臺」之人員，因程序錯誤將丁○○之前之購物
        紀錄誤設為分期付款，要求丁○○至自動提款機依指示
        操作才能中止付款，使丁○○陷於錯誤，依指示操作提
        款機，將自己帳戶內之71000 元轉帳存入蘇怡誌上開帳
        戶內。
      於97年4 月6 日18時10分許，以電話向丙○○佯稱其在
        東森網路購物之交易金額有誤，須依照指示至郵局自動
        櫃員機前操作以更正，丙○○因而陷於錯誤，於同日21
        時39分許，依指示將29989 元匯入曾國霖上揭帳戶內。
二、本件證據除補充如下外，其餘亦均與檢察官聲請簡易判決處
    刑書之記載相同，茲引用之（如上附件）：
（一）被告於本院審理時之自白。
（二）證人即被害人戊○○、甲○○、辛○○、己○○、壬○○
      、庚○○、丁○○、丙○○等8人於警詢中之指述。
（三）證人曾國霖、蘇怡誌於警詢及偵查中之陳述。
（四）被告所有之上開郵局、合作金庫及聯邦銀行之開戶基本資
      料、歷史交易明細資料。
（五）曾國霖所有上揭渣打銀行帳戶開戶暨歷史帳戶交易明細。
（六）蘇怡誌所有上揭帳戶之開戶資本資料表、往來明細表。
（七）被害人之自動櫃員機交易明細表及ATM 轉帳單。
三、被告以一次提供帳戶之行為，幫助正犯多次詐騙不同之被害
    人，乃一行為觸犯數罪名，為想像競合犯，應依刑法第55條
    規定論以一幫助詐欺取財罪（臺灣高等法院暨所屬法院96年
    法律座談會刑事類提案第7號結論可資參考）。
四、起訴書雖未論及上開正犯使用被告所提供之帳戶向被害人戊○○、甲○○、辛○○、己○○、壬○○、庚○○、丁○○
    、丙○○等8 人詐騙之犯罪事實，惟此部分之犯罪事實，與
    起訴部分有想像競合犯之裁判上一罪關係，基於審判不可分
    之原則，自為起訴效力所及，復經檢察官移送併辦，是本院
    自得予以審理，附此敘明。
五、量刑理由：
    爰審酌被告提供存摺、提款卡等物予他人犯罪使用，造成遭
    受詐騙之人追查贓款及實際犯罪行為人發生阻礙，對於社會
    治安具有相當之危害性，及其犯罪動機、目的、手段、以及
    於犯罪後已坦認犯行，被害人之財物損失程度等一切情狀，
    量處如主文所示之刑，並諭知易科罰金之折算標準。
六、查被告前未曾受有期徒刑以上刑之宣告，此有臺灣高等法院
    被告前案紀錄表在卷可稽，其經此教訓，應知警惕而無再犯
    之虞，所宣告之刑，認以暫不執行為適當，併予宣告緩刑
    3 年，以勵自新。
七、應適用之法條：
（一）刑事訴訟法第273 條之1 第1 項，第299 條第1 項前段、
      第310 條之2 、第454 條第2 項。
（二）刑法第30條第1 項前段、第2 項、第339 條第1 項、第41
      條第1 項前段、第74條第1項第1款。
（三）刑法施行法第1條之1第1項、第2項前段。
八、補充說明
    按本判決係依刑事訴訟法第310 條之2 、第454 條第2 項製
    作，依法僅需記載當事人欄、主文、犯罪事實、證據名稱、
    應適用之法條及得於10日內上訴之旨，並得以簡略方式為之
    ；如認定之犯罪事實、證據及應適用之法條，與檢察官聲請
    簡易判決處刑書或起訴書之記載相同者，得引用之。
九、如不服本件判決，得自收受送達之日起10日內，向本院提起
    上訴。
本案經檢察官張聖傳到庭執行職務。
中    華    民    國    98    年    1     月    14    日
                  刑事第五庭    法  官  周淡怡
以上正本證明與原本無異。
如不服本判決應於收受判決後10日內向本院提出上訴書狀，並應
敘述具體理由；其未敘述上訴理由者，應於上訴期間屆滿後20日
內向本院補提理由書（均須按他造當事人之人數附繕本）「切勿
逕送上級法院」。
告訴人或被害人對於判決如有不服具備理由請求檢察官上訴者，
其上訴期間之計算係以檢察官收受判決正本之日期為準。
中    華    民    國    98    年    1     月    14    日
                                書記官  劉玫金
附錄論罪科刑法條全文
中華民國刑法第30條
（幫助犯及其處罰）
幫助他人實行犯罪行為者，為幫助犯。雖他人不知幫助之情者，
亦同。
幫助犯之處罰，得按正犯之刑減輕之。
中華民國刑法第339條
意圖為自己或第三人不法之所有，以詐術使人將本人或第三人之
物交付者，處5 年以下有期徒刑、拘役或科或併科1 千元以下罰
金。
以前項方法得財產上不法之利益或使第三人得之者，亦同。
前二項之未遂犯罰之。


司法院資訊處製作；財團法人民間司法改革基金會備份。
